臺灣臺中地方法院刑事判決　　　　　　 96年度訴字第1079號
公　訴　人　臺灣臺中地方法院檢察署檢察官
被　　　告　甲○○
上列被告因偽證案件，經檢察官提起公訴（九十六年度偵字第二
三七八號），本院判決如下：
    主    文
甲○○證人，於執行審判職務之公署審判時，於案情有重要關係
之事項，供前具結，而為虛偽陳述，累犯，處有期徒刑肆月，減
為有期徒刑貳月。
    犯罪事實
一、甲○○前因違反毒品危害防制條例（施用第一級、第二級毒
    品）案件，經本院以民國（下同）八十九年度訴字第二一九
    九號刑事判決，判處有期徒刑十月、五月確定，又因贓物案
    件，經臺灣高等法院臺中分院以九十年度上易字第一○三九
    號刑事判決判處有期徒刑四月確定，嗣經合併定應執行刑為
    有期徒刑一年三月確定，至九十三年九月二十九日縮刑期滿
    執行完畢。其於：九十四年九月中旬某日下午某時許，在
    臺中市○○區○○路一六五號甲○○住處前，以安非他命每
    小包（含袋重約○‧五公克）新臺幣（下同）一千元之價格
    ，向蔡元成（經臺灣臺中地方法院檢察署檢察官於九十四年
    十一月十八日以九十四年度偵字第一五四九九號提起公訴）
    購得安非他命一小包施用。九十四年九月二十四日十五時
    四十五分許，甲○○再度與蔡元成相約在臺中市西屯區○○
    ○路一八八號前洽購毒品，由甲○○交付其所有之ＤＢＴＥ
    Ｌ牌六五八八Ｃ型手機一支予蔡元成，欲向蔡元成換購價值
    一千元之海洛因及安非他命毒品，惟蔡元成尚未同意前，即
    為警臨檢當場查獲而未果。甲○○就蔡元成涉嫌販賣第二級
    毒品案件，於臺灣臺中地方法院檢察署檢察官九十四年九月
    二十五日偵訊時，以證人身份具結證稱：「……當天我要以
    我的手機向蔡元成換毒品我手機已經給他，但毒品尚未拿到
    前就被查獲了。之前我有打電話跟蔡元成買，蔡元成就跟他
    朋友調貨，我只跟他買過一次，我之前有跟他買過一次一千
    元的毒品，重量約○‧三公克（九十四年度偵字第一五四九
    九號卷第十七頁）。嗣甲○○明知具結作證之證人，依法有
    據實陳述之義務，不得為匿飾增刪之虛偽陳述，竟基於偽證
    之犯意，於九十五年四月十九日在本院刑事第二法庭，於執
    行審判職務之本院審判蔡元成販賣第二級毒品案件時，以證
    人身份具結後，就是否曾向蔡元成購買過安非他命之與案情
    有重要關係之事項虛偽證稱：「（檢察官問：你在警、偵訊
    時說你在這之前有跟被告買過一仟元的安非他命？）我是跟
    被告的朋友買的，我打電話給被告，他帶他朋友來，是他的
    朋友給我安非他命的。」云云（九十四年度訴字第三七二五
    號卷(二)第十三頁），使司法裁判機關，有陷於錯誤之虞。惟
    本院採信甲○○於偵查中之證言，而認甲○○嗣後翻供係為
    迴護蔡元成之詞，不足採信，遂於九十五年五月三日，以九
    十四年度訴字第三七二五號刑事判決，就蔡元成販賣第二級
    毒品部分判處有期徒刑七年八月，經蔡元成上訴後，臺灣高
    等法院臺中分院於九十五年十月二十五日以九十五年度上訴
    字第一二六○號刑事判決就蔡元成販賣第二級毒品部分，改
    判處有期徒刑七年二月，最高法院於九十六年一月五日以九
    十六年度臺上字第九八號刑事判決駁回上訴確定。
二、案經臺灣臺中地方法院檢察署檢察官簽分呈請臺灣高等法院
    臺中分院檢察署檢察長令轉臺灣南投地方法院檢察署偵辦，
    再經該署呈請臺灣高等法院臺中分院檢察署檢察長令轉臺灣
    臺中地方法院檢察署檢察官偵查起訴。
    理    由
一、訊據被告甲○○於本院審理時對於前述偽證情事坦承不諱，
    並有臺灣臺中地方法院檢察署九十四年九月二十五日訊問筆
    錄一份（見九十四年度偵字第一五四九九號卷第一七頁至第
    一九頁）、結文一紙（見前揭同卷第十六頁）、本院九十五
    年四月十九日審判筆錄（見九十四年度訴字第三七二五號卷
    (二)第八頁至第二十頁）、結文一紙（見前揭同卷第四頁）附
    卷可稽。又法官於九十五年四月十九日以證人地位訊問被告
    ，於訊問前業經告知證人具結之義務及偽證之處罰，並命朗
    讀結文後始經具結，此觀訊問筆錄之記載甚明，足認被告當
    時於具結之後，係本諸其自由意思而為虛偽陳述。另按刑法
    上之偽證罪，不以結果之發生為要件，一有偽證行為，無論
    當事人是否因而受有利或不利之判決，均不影響其犯罪之成
    立。而該罪所謂於案情有重要關係之事項，則指該事項之有
    無，足以影響於裁判之結果者而言（最高法院七十一年臺上
    字第八一二七號判例意旨可資參照）。查被告甲○○在本院
    九十四年度訴字第三七二五號蔡元成所犯違反毒品危害防制
    條例罪審理中，經本院承辦法官綜合全案事證，雖未採信被
    告在該案之證詞，而仍對他案被告蔡元成販賣第二級毒品部
    分判處有期徒刑七年八月，經他案被告蔡元成上訴後，臺灣
    高等法院臺中分院於九十五年十月二十五日以九十五年度上
    訴字第一二六○號，撤銷原判決，就他案被告蔡元成販賣第
    二級毒品部分，改判處有期徒刑七年二月，後再上訴最高法
    院，經最高法院於九十六年一月五日以九十六年度臺上字第
    九八號刑事判決駁回確定，有本院九十四年度訴字第三七二
    五號刑事判決書、臺灣高等法院臺中分院九十五年度上訴字
    第一二六○號刑事判決書、最高法院經該院九十六年度臺上
    字第九八號刑事判決書各一份在卷可參，然而被告甲○○主
    觀上已明知蔡元成確有當面交予毒品海洛因之情事，竟反於
    其所見所聞，在前開案件中故意為虛偽不實之陳述，而其所
    指事項之有無，有使法官判斷陷於錯誤之危險，足以影響於
    法官裁處之結果，其陳述自屬於案情有重要關係之事項灼然
    甚明。綜此，本件事證已臻明確，被告犯行洵堪認定。
二、核被告甲○○以證人身分到庭應訊，而於執行審判職務之本
    院審判時，於案情有重要關係之事項，供前具結，而為虛偽
    陳述，所為係犯刑法第一百六十八條之偽證罪。次按刑法於
    九十四年一月七日修正，於被告行為後之九十五年七月一日
    施行。修正後之刑法第二條第一項明定：「行為後法律有變
    更者，適用行為時之法律。但行為後之法律有利於行為人者
    ，適用最有利於行為人之法律。」惟前述規定，係規範行為
    後「法律變更」所生新舊法比較適用之準據法，故被告行為
    後刑法條文之修正，對於被告並無有利或不利之情形者（例
    如新舊法處罰輕重相同，犯罪構成要件亦無寬嚴之別等），
    即無適用修正後刑法第二條第一項之規定比較新舊法適用之
    問題。查被告甲○○前因違反毒品危害防制條例（施用第一
    級、第二級毒品）案件，經本院判處有期徒刑十月、五月確
    定，又因贓物案件，經臺灣高等法院臺中分院判處有期徒刑
    四月確定，嗣經合併應執行有期徒刑一年三月，至九十三年
    九月二十九日縮刑期滿執行完畢，此有臺灣臺中地方法院檢
    察署刑案資料查註紀錄表、臺灣高等法院被告前案紀錄表在
    卷可稽，被告於執行完畢後五年內故意再犯本件有期徒刑以
    上之罪，無論依修正前、後之規定，均成立累犯。新刑法第
    四十七條雖將舊刑法修正限制為受徒刑之執行完畢，或一部
    之執行而赦免後，五年以內「故意」再犯有期徒刑以上之罪
    者，始成立累犯。但上述新舊法之規定，對於本件被告「故
    意」犯偽證罪，亦無所謂「有利或不利」之情形。依上說明
    ，應無適用修正後刑法第二條第一項之規定比較新舊法適用
    之問題，應依現行刑法第四十七條第一項之規定加重其刑（
    參照最高法院九十五年度臺上字第五五八九號判決意旨）。
    。爰審酌被告未盡其應為真實證言之義務，而虛偽陳述不實
    情節，妨害國家司法之公正性，惟念及其與他案被告蔡元成
    本屬熟識，進而為維護他案被告蔡元成而有偽證之犯行，乃
    係人之常情，犯後於本院審理時坦承犯行，態度尚佳之犯罪
    後態度等一切情狀，量處如主文所示之刑。又被告犯罪時間
    係中華民國九十六年罪犯減刑條例之基準日九十六年四月二
    十四日以前，應依該條例第二條第一項第三款之規定，減輕
    其宣告刑二分之一，即有期徒刑二月。
據上論斷，應依刑事訴訟法第二百九十九條第一項前段，刑法第
第一百六十八條、第四十七條第一項，中華民國九十六年罪犯減
刑條例第二條第一項第三款、第七項，判決如主文。
中　　華　　民　　國　　96　　年　　7　　月　　23　　日
                  刑事第六庭    審判長法　官　洪俊誠
                                      法　官　戴博誠
                                      法　官　林念祖
以上正本證明與原本無異。
如不服本判決，應於送達後十日內向本院提出上訴狀（須附繕本
），上訴於臺灣高等法院臺中分院。
                                      書記官
中　　華　　民　　國　　96　　年　　7　　月　　23　　日
附錄論罪科刑法條
中華民國刑法第一百六十八條
（偽證罪）
於執行審判職務之公署審判時或於檢察官偵查時，證人、鑑定人
、通譯於案情有重要關係之事項，供前或供後具結，而為虛偽陳
述者，處七年以下有期徒刑。
